【裁判字號】    92,上易,2495
【裁判日期】    921023
【裁判案由】    傷害
【裁判全文】
臺灣高等法院刑事判決                          九十二年度上易字第二四九五號
    上  訴  人  臺灣板橋地方法院檢察署檢察官
    上  訴  人
    即  被  告  丙○○
    選任辯護人  辛  武  律師
右上訴人因被告傷害案件，不服臺灣板橋地方法院九十二年度易字第一一八七號，中
華民國九十二年七月三日第一審判決（起訴案號：臺灣板橋地方法院檢察署九十一年
度偵字第二０九０三號、九十二年度偵字第九二九號），提起上訴，本院判決如左：
    主  文
上訴駁回。
    事  實
一、丙○○前於民國七十二年間因非法持有槍爆物案件，經臺灣臺北地方法院判處有
    期徒刑七月確定，於七十二年十月二十五日執行完畢；復於八十一年間因違反麻
    醉藥品管理條例案件，經臺灣板橋地方法院判處有期徒刑五月，如易科罰金以三
    十元折算一日確定，於八十二年四月二十三日易科罰金執行完畢；再於八十三年
    間因違反藥事法案件，經本院判處有期徒刑八月確定，於八十六年二月二十一日
    縮刑期滿執行完畢（以上犯罪於本件尚不構成累犯）；復於八十六年間因違反麻
    醉藥品管理條例案件，經本院判處有期徒刑八月，於八十七年四月四日縮刑期滿
    執行完畢。詎猶不知悔改，因其堂姊連陳素娥與甲○○之姊井慧如係婆媳關係，
    於九十一年九月二十九日下午，井慧如偕警至連陳素娥位於台北縣永和市○○路
    ○段二五五巷五號五樓住處欲執行民事暫時保護令關於子女之交付，而與在場之
    丙○○發生爭執，經警攔阻制止後，丙○○即乘電梯離開上開五樓處所而至同址
    一樓，於同日下午七時許，在台北縣永和市○○路○段二五五巷五號前（起訴書
    誤載為九號），持其走出電梯口時所拿鄰居所有置放在一樓之曬衣木架，前去質
    問在樓下等候井慧如之甲○○，經確認甲○○即為小孩之阿姨後，竟基於普通傷
    害之故意，持上開曬衣木架毆打甲○○，而陪同甲○○之友人乙○○見狀即推開
    甲○○，丙○○即持上開曬衣木架揮打乙○○左下腰部後，並繼續以上開曬衣木
    架追打甲○○，致甲○○受有第六頸椎脊突骨折、左腰及左背、左肩瘀傷（各約
    十公分ｘ三公分、十一公分ｘ四公分及六公分ｘ二公分）等傷害，乙○○受有左
    臀部瘀傷（約十公分ｘ一公分）之傷害。
二、案經甲○○、乙○○訴由臺北縣政府警察局永和分局報告臺灣板橋地方法院檢察
    署檢察官偵查起訴。
    理  由
一、訊據被告丙○○在本院及原審審理時固坦承在前開時地有持曬衣架毆打告訴人甲○○、乙○○成傷，惟矢口否認有何傷害犯行，辯稱：伊沒有傷害他們的意思，
    是情急之下才打傷他們的，當時伊從五樓下來後就問甲○○是否係井慧如的妹妹
    ，就跟他說這是家務事，然後甲○○說你管我那麼多就動手抓伊的臉，伊才會以
    在一樓樓梯口拿的曬衣架來打傷甲○○，甲○○把傷勢形容得太嚴重了，而乙○○伊只是把他推開，並沒有打他，因伊想說他只是朋友而已云云。辯護人則以：
    被告與告訴人素無怨隙，案發當時純係因甲○○先行出手欲抓擊被告之臉頰，被
    告情急之下順手拾起地上之曬衣架用以阻擋，不意誤觸告訴人，被告雖有持木棒
    之情形，然此係為防衛本身權利之阻擋行為，如被告果有傷害犯意，告訴人絕非
    僅受此輕微之挫瘀傷云云置辯。惟查，右揭事實，業據告訴人甲○○在偵查中指
    稱：被告下樓拿著棍子時連問伊三次是不是小孩的阿姨，就打人了，他打完後還
    說你活該被打，誰叫你媽媽講那種話等語（見九十二年偵字第九二九號卷）；在
    原審審理時指稱：當天伊在樓下沒有上樓，伊先前有與丙○○發生衝突，丙○○
    就挑釁叫伊上樓，接著三分鐘不到被告與一名男子各拿著一根棍子下樓，伊一看
    到被告他手上就是拿著木棍，他問伊是否是小孩的阿姨，一連問了伊三次，然後
    被告先打伊一巴掌，棍子接著就揮下來，第一下就揮打伊頸椎，當時樓下我們這
    邊只有伊和高小姐在，伊沒有出手去抓被告，被告手上拿著木棍，伊也不認識他
    ，怎麼會去抓他，被告不知道打了伊多少下，每一棒都打在伊身上，伊是在去年
    十一月底恢復上班，但目前還是有持續在作復健等語（見原審卷第四三、四四頁
    ）；告訴人乙○○在偵查中指稱：伊和甲○○、井慧如是朋友，當天他們叫伊載
    他們去找小孩，後來丙○○下樓指著甲○○說你是否為小孩的阿姨，就一巴掌打
    過來，並用棍子打伊左下腰部等語（見前揭偵查卷），在原審審理時指稱：案發
    當時被告第一棍揮打甲○○時，伊過去把甲○○推開，被告轉過來就拿棍子打伊
    ，被告打完伊後又再去追打甲○○，伊不知道被告為何打甲○○，當天被告下來
    就問甲○○是否是小孩的阿姨，接著就打人，但與被告一起下來之男子並沒有打
    伊或甲○○等語綦詳（見原審卷第四五頁），而告訴人甲○○係受有第六頸椎脊
    突骨折、左腰及左背、左肩瘀傷（各約十公分ｘ三公分、十一公分ｘ四公分及六
    公分ｘ二公分）等傷害，告訴人乙○○則係受有左臀部瘀傷（約十公分ｘ一公分
    ）之傷害，並有告訴人二人於案發當日即九十一年九月二十九日至臺北市立和平
    醫院就診之診斷證明書各一紙及照片三幀在卷可查（見他字第三六三四號卷第十
    九至二四頁），而告訴人甲○○另並提出翌日至財團法人國泰綜合醫院就診之診
    斷證明書供參，其傷勢與上開診斷證明書既大致相同，雖就挫、瘀傷之記載方式
    、大小範圍有所不同，然因挫瘀傷會隨時間之經過而消腫、退散，自應以案發當
    日就診之醫院所開立之甲種診斷證明書為準，附此敘明。此外，復有被告持之毆
    打告訴人二人之曬衣木架扣案足資佐證。至被告雖辯以係一時情急，先遭甲○○
    抓臉頰，才會以曬衣架打人云云，然按，刑法二十三條所稱正當防衛，須對現在
    不法侵害始得為之，侵害若已過去，即無實施正當防衛行為可言，是本件縱認被
    告確有先遭告訴人甲○○抓臉頰一節，然核其持曬衣架打傷告訴人二人之行為僅
    係事後報復行為，並無正當防衛可言，不得藉此主張阻卻傷害行為違法性，況由
    告訴人二人均指述一看到被告時其即手拿曬衣架等語，且被告在偵查亦供稱：當
    時伊是和侄兒陳英俊一起下樓，他和伊從一樓人家架竹竿的地方各拿了一支木棍
    等語（見偵字第二九九三號卷第二十二頁），顯見被告一走出電梯口即拿起
    曬衣服的架子去找告訴人甲○○，而被告在偵查中雖辯稱因伊從電梯下來到一樓
    ，看到告訴人及另一男子，才會從電梯旁拿人家曬衣服之棍子云云（見同上卷第
    二十一頁），惟由其在原審審理時亦不否認告訴人之男性友人鄭文斌是事後才到
    現場等情，則以告訴人二人均係一介女子，見被告與其侄子陳英俊各持一支木棍
    走過來，衡諸常情告訴人甲○○怎可能還敢出手去抓被告臉頰，是被告前開辯解
    ，顯係卸責之詞，委不足採。是本件事證明確，被告傷害犯行堪以認定，應予依
    法論科。
二、核被告所為，係犯刑法第二百七十七條第一項之傷害罪。其同時毆打甲○○、乙○○二人，係一行為同時觸犯數罪名，為同種想像競合犯，應從一重之傷害罪處
    斷。又被告前於八十六年間因違反麻醉藥品管理條例案件，經本院判處有期徒刑
    八月，於八十七年四月四日縮刑期滿執行完畢，有本院被告全國前案紀錄表一份
    在卷足憑，其於有期徒刑執行完畢後五年內再犯本件有期徒刑以上之罪，為累犯
    ，應依法加重其刑。原審適用刑法第二百七十七條第一項、第五十五條、第四十
    七條、第四十一條第一項前段，罰金罰鍰提高標準條例第一條前段、第二條，審
    酌被告素行不佳，本次又無端持曬衣木架毆打告訴人二人成傷，告訴人甲○○所
    受傷勢非輕，且其犯罪後猶不知深自反省，仍一再辯稱係因告訴人先出手抓其臉
    頰方為反擊云云，及犯罪後迄未與告訴人達成和解等一切情狀，量處被告有期徒
    刑六月之刑，並諭知易科罰金之折算標準，並說明扣案之曬衣木架一支，非屬被
    告所有，業據被告供承在卷，毋庸宣告沒收，經核認事用法均無違誤，量刑亦稱
    妥適。被告上訴意旨認原判決量刑過重，公訴人依告訴人之請求提起上訴，以原
    判決量刑過輕，均係對原審法院適法範圍裁量權為爭執，且原審業已考量被告各
    種犯罪情狀，並無明顯失出，公訴人及被告上訴意旨，均非有理由，上訴均予駁
    回。
據上論斷，應依刑事訴訟法第三百六十八條，判決如主文。
本案經檢察官王安明到庭執行職務
中      華      民      國    九十二    年      十      月    二十三    日
                        臺灣高等法院刑事第七庭
                            審判長法  官  吳  啟  民
                                  法  官  林  瑞  斌
                                  法  官  蘇  隆  惠
右正本證明與原本無異。
不得上訴。
                                  書記官  周  素  秋
中      華      民      國    九十二    年      十      月    二十三    日
附錄：本案論罪科刑法條全文
中華民國刑法第二百七十七條
傷害人之身體或健康者，處三年以下有期徒刑、拘役或一千元以下罰金。
犯前項之罪因而致人於死者，處無期徒刑或七年以上有期徒刑；致重傷者，處三年以
上十年以下有期徒刑。


司法院資訊處製作；財團法人民間司法改革基金會備份。
